【裁判字號】    97,交聲,2996
【裁判日期】    971231
【裁判案由】    交管條例聲異
【裁判全文】
臺灣板橋地方法院交通事件裁定        97年度交聲字第2996號
原處分機關  交通部公路總局臺北區監理所板橋監理站
異  議  人
即受處分人  甲○○
上列受處分人因違反道路交通管理處罰條例案件，對於交通部公
路總局臺北區監理所板橋監理站於民國97年11月5 日以板監裁字
裁41-DB000 0000 號所為之裁決處分（原舉發案號：桃園縣政府
警察局97年1 月22日桃警局交字第DB0000000 號），聲明異議，
本院裁定如下：
    主  文
異議駁回。
    理  由
一、原處分意旨略以：本件異議人即受處分人甲○○於民國97年
    1 月22日11時30分許，騎乘車牌號碼MFP-886 號重型機車，
    行至桃園縣龜山鄉○○路與中正路交會、設有燈光管制之交
    岔路口時違規闖紅燈，案經員警當場攔停後製單舉發，原處
    分機關乃於97年11月5 日以板監裁字裁41-DB0000000號違反
    道路交通管理事件裁決書，依道路交通管理處罰條例第53條
    第1 項、第63條，對異議人裁處罰鍰新臺幣（下同）4,500
    元，並記違規點數3 點等語。
二、異議意旨略以：伊並無闖紅燈，當日是伊往桃園方向行駛中
    ，突然從後方冒出一名警員攔阻伊，說伊闖紅燈，該路口設
    有監視攝影機，該員警亦帶有數位相機，但除該員警外，卻
    無其他攝影畫面或照片為證，無法認定伊有闖紅燈之違規行
    為，為何可以加倍處罰，爰依法聲明異議云云。
三、按汽車（含機器腳踏車）駕駛人，行經有燈光號誌管制之交
    岔路口闖紅燈者，處1,800 元以上5,400 元以下罰鍰，汽車
    駕駛人有第53條情形者，記違規點數3 點，道路交通管理處
    罰條例第53條第1 項、第63條第1 項第3 款定有明文。
四、異議人即受處分人雖否認有闖紅燈之違規行為，並以前詞置
    辯，然查：
    (一)證人即本件執行取締勤務製單舉發之員警乙○○到庭具結
      證稱：我於97年1 月22日上午11時30分是執行路暢勤務，
      也就是交通巡邏、違規取締、犯罪防制，是單警巡邏，方
      式是騎機車；當天異議人是沿萬壽路往龜山方向行駛，我
      騎在他後方，我確定是紅燈先亮，異議人才通過停止線，
      因為當時中正路是綠燈放行，有一堆車子從該路口出來。
      異議人闖紅燈直行通過路口後，因為車速不快，所以我在
      他闖越紅燈後約五十公尺的一家便利商店前攔下異議人等
      語（本院卷第19至20頁），並提出現場草圖為證（同前卷
      第24頁）。此證人所述雖與異議人前揭所辯有異，惟其與
      異議人素不相識，亦無嫌怨糾紛，復已具結擔保所言屬實
      ，衡情應無甘冒被訴偽證重罪（有期徒刑7 年以下）之風
      險而刻意陷害異議人之理，另查該證人雖係於97年7 月間
      始分發至龜山分局服務，但伊每天上班都會輪到這種勤務
      ，業據其具結在案，則其對於轄區○○○○路口之號誌變
      化及取締交通違規流程當甚熟稔，應無誤判燈號之可能。
    (二)異議人雖又辯稱：該路口設有監視攝影機，該員警亦帶有
      數位相機，但除該員警外，卻無其他攝影畫面或照片為證
      云云，然經本院函詢桃園縣政府警察局龜山分局該路口有
      無設置監視錄影設備及目前有無本案違規日期之監視錄影
      畫面，其則函覆略稱：該路口設有監視錄影設備，惟因檔
      案存檔保存期限為15日，目前已無法調閱當時有無違規行
      為之錄影資料，有該分局97年12月10日山警分交字第0970
      36555 號函在卷可查（本院卷第14頁），自無從據為異議
      人有利之認定。其次，證人乙○○於本案取締當時雖有隨
      身攜帶數位相機（本院卷第20頁），然依據其前揭證言，
      可知其係獨自一人騎乘機車在後發現異議人闖紅燈後，乃
      即騎車上前攔停並取締違規，期間並無任何耽擱遲滯，依
      此取締過程，本難期待其能於騎乘機車追趕異議人之同時
      ，另以數位相機拍攝違規照片。又該證人於取締違規後，
      固得立即調閱該路口監視錄影畫面以作為本案異議人是否
      違規之佐證，然按執行勤務警員掣單舉發違反道路交通管
      理處罰條例所列之違規事實，本質上為行政處分，係公務
      員基於職務上權力，依法就特定之具體事件所為具有公法
      上效果之單方行政行為，基於公務員為公法上行為具有公
      信力之原則，該行政處分當可被推定為真正，其據以依法
      處分之事實認定亦為真正無誤。反之，若謂公務員一切行
      政行為均須預留證據以證其實，則國家行政勢必窒礙難行
      ，據此，刑事訴訟法就犯罪證據有關之規定中與屬行政秩
      序罰之交通違規裁罰本質不合之部分，自不在準用之列。
      本此公信原則，立法者以道路交通管理處罰條例第92條第
      3 項之授權，賦予行政機關訂定違反道路交通管理事件統
      一裁罰基準及處理細則，使執勤員警得當機處分，以達其
      維護交通秩序、安全之行政目的。經檢視前揭證人所述之
      取締及舉發經過，核與取締、舉發相關規範相符，且未悖
      於一般生活經驗，堪認其所證述之違規情節，確實存在。
    (三)異議人雖另質疑本件違規裁罰為何可以加倍處罰云云，但
      依違反道路交通管理事件統一裁罰基準表，機器腳踏車駕
      駛人有違反道路交通管理處罰條例第53條之情形時，如於
      期限內繳納或到案聽候裁決者，處罰金1,800 元；如逾應
      到案期限30日內繳納罰鍰或到案聽候裁決者，處罰金2,70
      0 元；如逾應到案期限30日以上60日以內繳納罰鍰或到案
      聽候裁決者，處罰金3,600 元；如逾應到案期限60日以上
      繳納罰鍰或逕行裁決者，處罰金4,500 元。經查，證人乙
      ○○於取締異議人違規後，確有當場填寫舉發違反道路交
      通管理事件通知單，並已將其中一聯（紅色聯）交予異議
      人，其後欲請異議人在另一聯（黃色聯）簽收時，因異議
      人拒簽，乃於舉發違反道路交通管理事件通知單移送聯註
      記「收單後拒簽」等情，業據其結證屬實（本院卷第21頁
      ），並有該舉發通知單在卷可查（本院卷第89頁），該舉
      發通知單上既已記載應到案日期為97年2 月8 日，證人沈
      聖逵復已告知自行繳款之方式（本院卷第21頁），縱使異
      議人對該取締及舉發處分有所不服，亦應依限到案聽候裁
      決後再依法救濟，其竟捨此不為，則原處分機關依據前揭
      裁量基準表，於逾應到案期限60日後，逕行裁決科處罰鍰
      4,500元，於法並無違誤。
五、綜上所述，異議人於前開時、地騎乘重型機車行經設有燈光
    號誌管制之交岔路口闖紅燈之違規事實，已堪認定。原處分
    機關據以援引上揭規定裁處罰鍰4,500 元並記違規點數3 點
    ，於法尚無不合，應予維持。本件異議為無理由，應予駁回
    。
據上論斷，應依道路交通案件處理辦法第19條，裁定如主文。
中    華    民    國    97    年    12    月    31    日
                  交通法庭  法  官  楊明佳
以上正本證明與原本無異
如不服本裁定應於送達後5日內向本院提出抗告狀
                            書記官  林金良
中    華    民    國    97    年    12    月    31    日


司法院資訊處製作；財團法人民間司法改革基金會備份。
